臺灣高等法院臺南分院民事裁定
111年度抗字第46號
抗  告  人  陳家和  
相  對  人  林財源  
            林鈺芬  
            林淑女  
            林益聖  
上列抗告人與相對人等間聲請假處分事件，對於中華民國111年1
月19日臺灣雲林地方法院所為裁定（111年度全字第2號），提起
抗告，本院裁定如下：
    主  文
抗告駁回。
抗告訴訟費用由抗告人負擔。
    理  由
一、按關於假扣押裁定之抗告，抗告法院為裁定前，應使債權人
    及債務人有陳述意見之機會，且於假處分裁定之抗告案件準
    用之；民事訴訟法第528條第2項、第533條定有明文。本件
    相對人聲請假處分，經原裁定准許，抗告人知悉該裁定後不
    服提起抗告，並提出民事抗告狀（見本院卷第9至25頁），
    相對人等亦提出民事答辯狀陳述意見（見本院卷第27至35頁
    ），是已賦予兩造陳述意見之機會，合先敘明。
二、相對人在原法院聲請意旨略以：坐落雲林縣○○鄉○○○段000○0
    00○000○00000地號等4筆土地（下稱系爭土地）原為相對人
    之母林李秀所有，並由相對人之父林錦木供經營魚塭事業使
    用。嗣林李秀之債權人聲請強制執行系爭土地，林錦木遂借
    用抗告人名義向法院拍賣取得系爭土地。嗣林錦木於民國（
    下同）108年10月28日死亡，相對人為林錦木之繼承人，經
    向抗告人多次請求移轉系爭土地所有權登記予林錦木之繼承
    人，惟抗告人不僅拒絕，且表示已著手出售系爭土地予第三
    人。因抗告人有將系爭土地所有權移轉第三人或其他處分行
    為，致標的物現狀變更，日後有不能強制執行或甚難執行之
    虞，爰依民事訴訟法第532條、第533條準用第526條第1項、
    第2項規定，聲請假處分；如認釋明仍有不足，願供擔保，
    以代釋明之不足等語。原法院依相對人之聲請，准予相對人
    供擔保後，抗告人對於系爭土地不得為移轉、出租、設定負
    擔及其他一切處分行為（下稱原裁定）。抗告人聲明不服，
    提起抗告。
三、抗告意旨略以：系爭土地之所有權狀自始即由抗告人持有，
    相對人迄今未向其請求返還；且相對人故意隱匿抗告人所提
    供之資金來源；又相對人未提出抗告人有何處分系爭土地之
    舉措或徵兆，顯未釋明假處分之原因，而非釋明有所不足，
    應無法以供擔保以補釋明之欠缺。另系爭土地之市值與公告
    現值差距甚大，原裁定僅以系爭土地之公告現值，按可能訴
    訟期間4年4月計算供擔保金額，且未考慮抗告人就出售系爭
    土地所得價金為利益所生之利息損失、物價通貨膨脹、金錢
    使用之預期利益等，命供擔保之金額實屬過低等語。原裁定
    遽准假處分，顯有違誤；爰求予廢棄原裁定，及駁回相對人
    於原法院假處分之聲請。
四、按債權人就金錢請求以外之請求，欲保全強制執行，如因請
    求標的之現狀變更，有日後不能強制執行，或甚難強制執行
    之虞者，得聲請假處分；民事訴訟法第532條定有明文。所
    謂請求標的現狀變更，包括為請求標的之物，其從前存在之
    狀態將有變更，不以其現狀已變更為限。又債權人聲請假處
    分，就假處分之請求及原因，絲毫未提出可使法院信其主張
    為真實之一切證據以釋明者，固應駁回其聲請；惟如經釋明
    而有不足，法院仍得命供擔保以補其釋明之不足，而准為假
    處分，此觀民事訴訟法第533條準用第526條第1項、第2項之
    規定自明。而所謂釋明，乃當事人提出之證據，雖未能使法
    院達於確信之程度，但可使法院得薄弱之心證，信其事實上
    之陳述及提出之相關證據，倘可使法院得薄弱之心證，信其
    事實上之主張大概為如此者，即不得謂為未釋明。至於債權
    人本案之請求有無理由，乃實體上之問題，應循訴訟程序處
    理，尚非假處分程序所應審究（最高法院104年度台抗字第5
    85號裁定意旨參照）。又按假處分係保全強制執行方法之一
    種，原為在本案請求尚未經判決確定以前，預防將來債權人
    勝訴後，因請求標的之現狀變更，有日後不能強制執行或甚
    難執行之虞者而設。至債權人聲請假處分所主張之權利，債
    務人對之有所爭執者，應於現在或將來有訴訟繫屬時，請求
    法院為本案之判決，以資解決，尚非聲請假處分時，先應解
    決之問題（最高法院69年度台抗字第72號裁定意旨參照）。
    準此，法院就假處分聲請所為之准駁裁定乃依債權人一方之
    聲請，就其對於假處分請求及假處分原因之釋明，按其片面
    主張及所提出之證據而決定，不必審究雙方間實體爭執（最
    高法院102年度台抗字第940號裁定意旨參照）。
五、經查；
  ㈠相對人主張系爭土地原為相對人之母林李秀所有，經相對人
    之父林錦木借用抗告人名義向法院拍賣取得。林錦木死亡後
    ，相對人請求抗告人就系爭土地為移轉登記，遭抗告人拒絕
    ，抗告人欲將系爭土地出售他人等情，業據其提出系爭土地
    地籍異動索引、口湖鄉農會交易明細表、合作金庫商業銀行
    （下稱合庫銀行）匯款申請書代收入傳票、臺灣雲林地方法
    院（下稱雲林地院）99年1月28日雲院恭98司執丑字第22746
    號函、系爭土地登記第二類謄本、林錦木雲林縣陸上魚塭養
    殖漁業登記證、林錦木及林李秀除戶謄本、相對人戶籍謄本
    、林錦木之繼承系統表為證（附於原審卷第23至83頁），堪
    認就請求之原因已為釋明。
　㈡相對人主張抗告人欲將系爭土地出售他人，而有假處分之必
    要，業據其提出LINE通訊軟體對話紀錄截圖及臉書貼文截圖
    （附於原審卷第85至89頁、本院卷第35頁）為證，顯見相對
    人就假處分之原因已為釋明；而此亦足認其請求標的之現狀
    變更，有日後不能強制執行，或甚難強制執行之虞，而有假
    處分之必要。抗告人指稱相對人未提出抗告人有何處分系爭
    土地之舉措或徵兆，顯未釋明假處分之原因云云，尚無理由
    。
　㈢抗告人雖主張系爭土地之所有權狀自始即由抗告人持有，相
    對人迄今未向其請求返還，應認抗告人為系爭土地真正之所
    有權人，且相對人故意隱匿抗告人所提供之資金來源云云。
    然假處分為保全強制執行方法之一種，苟合於假處分要件，
    並經債權人釋明假處分之原因存在，法院即得為假處分之裁
    判，至系爭不動產是否為借名登記，乃屬本案實體上之問題
    ，應另行訴訟以謀解決，尚非本件假處分程序所能審究。
　㈣抗告人雖指稱原判決命相對人供擔保之金額過低云云，然查
    ：
　　⒈按法院定擔保金額而為准許假處分之裁定者，該項擔保係
      備供債務人因假處分所受損害之賠償（民事訴訟法第533
      條準用第526條第2項、第531條），其數額應依標的物受
      假處分後，債務人不能利用或處分該標的物所受之損害額
      ，或因供擔保所受之損害額定之，非以標的物之價值為依
      據（最高法院63年度台抗字第142號民事裁定參照）。
　　⒉抗告人雖主張原裁定以系爭土地公告現值計算，與市價差
      異甚鉅，命供擔保金額過低云云。然其迄未舉證以實其說
      ，已難憑信。
　　⒊本件系爭土地前於99年間經雲林地院以新臺幣（下同）3,2
      75,000元拍定，業經相對人陳明在卷，並有口湖鄉農會交
      易明細、合庫銀行匯款申請書代收入傳票及雲林地院99年
      1月28日函在卷（見原審卷第47、49、51頁）可稽。審酌
      系爭土地係供漁業養殖使用，原裁定以公告現值計算系爭
      土地價值為3,370,620元（已高於上開拍定金額），及相
      對人聲請假處分可能造成抗告人於本案訴訟期間之損害額
      ，為相對人於本案訴訟期間內，依前開本得使用之金錢數
      額所計算法定利息之損失。而本件訴訟之審理時間推定為
      4年4月（參照各級法院辦案期限實施要點規定：民事審判
      案件期限第一審為1年4個月，第二審為2年，第三審辦案
      期限為1年），以法定週年利率百分之5計算，抗告人因本
      件假處分可能所受之損害為730,245元，認相對人應為抗
      告人提供之擔保金額以730,245元為適當，尚無不妥。抗
      告人上開所辯，均無可採。　
六、綜上所述，相對人就本件聲請請求原因及為假處分之原因，
    已為相當之釋明，縱有不足，惟相對人既陳明願供擔保以補
    釋明之不足，則原法院依前揭民事訴訟法第533條前段準用
    同法第526條第2項規定，裁定准許相對人供擔保後，禁止抗
    告人就系爭土地，除移轉所有權予相對人外，不得為讓與、
    設定抵押權、出租及其他一切處分行為，洵無不合。抗告意
    旨仍執前詞，指摘原裁定不當，求為廢棄，為無理由，應駁
    回其抗告。　　
七、據上論結，本件抗告為無理由，爰裁定如主文。 　
中　　華　　民　　國　　111 　年　　5 　　月　　24　　日
　　　　　　　　　民事第四庭    審判長法  官  張世展

                                      法  官  莊俊華

                                      法  官  洪挺梧
上為正本係照原本作成。
本裁定除以適用法規顯有錯誤為理由外，不得再抗告。如提再抗
告，應於收受送達後十日內向本院提出再抗告狀（須附繕本），
並繳納再抗告費新臺幣一千元。
提起再抗告應委任律師或具有律師資格之人之委任狀；委任有律
師資格者，另應附具律師資格證書及釋明委任人與受任人有民事
訴訟法第466條之1第1項但書或第2項所定關係之釋明文書影本。
中　　華　　民　　國　　111 　年　　5 　　月　　24　　日

                                      書記官  蔡曉卿
【附註】
民事訴訟法第495條之1第2項準用同法第466條之1第1、2項規定
：
⑴對於第二審判決上訴，上訴人應委任律師為訴訟代理人。但上
  訴人或其法定代理人具有律師資格者，不在此限。
⑵上訴人之配偶、三親等內之血親、二親等內之姻親，或上訴人
  為法人、中央或地方機關時，其所屬專任人員具有律師資格並
  經法院認為適當者，亦得為第三審訴訟代理人。
民事訴訟法第466條之2第1項：
上訴人無資力委任訴訟代理人者，得依訴訟救助之規定，聲請第三審法院為之選任律師為其訴訟代理人。